臺灣雲林地方法院民事簡易判決
110年度簡字第140號
原      告  許綾蓁  
法定代理人  許俊清  
訴訟代理人  呂維凱律師
被      告  曾昱翔  
上列當事人間請求損害賠償事件，本院於民國111年3月17日言詞
辯論終結，判決如下：
    主  文
被告應給付原告新臺幣壹佰貳拾捌萬貳仟零肆拾肆元，及自民國
一一○年八月二十五日起至清償日止，按年息百分之五計算之利
息。
原告其餘之訴駁回。
訴訟費用由被告負擔七分之三，餘由原告負擔。
本判決第一項於原告以新臺幣肆拾貳萬捌仟元供擔保後，得假執
行。
原告其餘假執行之聲請駁回。
    事實及理由
壹、程序方面：
一、按訴狀送達後，原告不得將原訴變更或追加，但擴張或減縮
    應受判決事項之聲明者，不在此限。被告於訴之變更或追加
    無異議，而為本案之言詞辯論者，視為同意變更或追加，民
    事訴訟法第255條第1項第3款、第2項分別定有明文。原告起
    訴時原請求被告應給付原告新臺幣（下同）6,004,913元，
    及自起訴狀繕本送達翌日起至清償日止，按年息百分之五計
    算之利息。嗣於民國110年9月6日具狀變更訴之聲明，請求
    被告應給付300萬元，及自起訴狀繕本送達翌日起至清償日
    止，按年息百分之五計算之利息，為聲明之減縮，而被告並
    無異議，而為本案之言詞辯論，揆諸前揭規定，應屬合法，
    合先敘明。
貳、實體方面： 
一、原告主張：
　㈠被告曾昱翔於108 年8 月12日中午12時1 分許，駕駛車號000
    -0000號自用小客車，沿雲林縣四湖鄉蔡厝村雲136 線公路
    （由東往西方向）行駛，至雲林縣四湖鄉蔡厝村雲136 線公
    路蕭厝橋前時，本應注意車輛行經無號誌交岔路口時，需減
    速慢行並做隨時停車之準備，且須注意車前狀況，而依當時
    天候晴、日間自然光線、柏油路面乾燥無缺陷、無障礙物且
    視距良好，並無不能注意之情事，竟疏未注意即貿然直行，
    適訴外人廖晏崧騎乘車號000-000號普通重型機車搭載原告
    許綾蓁，沿雲林縣四湖鄉蔡厝村蕭厝橋旁之蔡厝村產業道路
    （由北往南方向）行駛，兩造於上開交岔路口發生碰撞，原
    告因此受有左側遠端脛骨腓骨骨折、左側距骨開放性骨折併
    脫臼、左足表面積3%體表面積缺損等傷害。原告所受傷害，
    係因被告之侵權行為所致，被告自應負損害賠償責任。
  ㈡為此，原告依侵權行為之法律關係，請求被告給付原告醫療
    費用384,312元、醫療輔具費用17,320元、交通費用6,748元
    、看護費用556,000元、勞動能力損失977,517元及精神慰撫
    金1,058,103元，合計為300萬元，及自起訴狀繕本送達翌日
    起至清償日止，按年息百分之五計算之利息等語。
    並聲明：㈠被告應給付原告300萬元，及自起訴狀繕本送達
　　翌日起至清償日止，按年息百分之五計算之利息。㈡訴訟費
　　用由被告負擔。㈢原告願供擔保，請准宣告假執行。
二、被告則以：對於原告所主張之醫療費用384,312元、醫療輔
    助用品費用17,320元、車資6,748元、看護費用556,000元、
    勞動能力損失977,517元部分不爭執，但原告請求精神慰撫
    金金額過高等語，資為抗辯。
    並聲明：㈠原告之訴駁回。㈡訴訟費用由原告負擔。
三、兩造不爭執之事實：
  ㈠被告於108 年8 月12日中午12時1 分許，駕駛車號000-0000
    號自用小客車，沿雲林縣四湖鄉蔡厝村雲136 線公路（由東
    往西方向）行駛，至雲林縣四湖鄉蔡厝村雲136 線公路蕭厝
    橋前時，本應注意車輛行經無號誌交岔路口時，需減速慢行
    ，並做隨時停車之準備，且需注意車前狀況，詎被告竟疏未
    注意即貿然直行，適訴外人廖晏崧騎乘車號000-000號普通
    重型機車搭載原告許綾蓁，沿雲林縣四湖鄉蔡厝村蕭厝橋旁
    之蔡厝村產業道路（由北往南方向）行駛，兩造於上開交岔
    路口發生碰撞，原告因此受有左側遠端脛骨腓骨骨折、左側
    距骨開放性骨折併脫臼、左足表面積3%體表面積缺損等傷害
    。
　㈡原告自車禍發生後支出醫療費用384,312元。
  ㈢原告自車禍發生後支出醫療輔助用品費用17,320元。
  ㈣原告自108年8月12日起至108年9月23日止住院期間，合計43
    日，以每日看護費用2,000元計，合計為86,000元，原告出
    院後需專人照護1個月，以每日2,000元計，合計為6萬元，
    之後仍須半日看護照顧3個月，以每日1,000元計，合計為9
    萬元，總計看護費用為236,000元。另原告在110年8月8日到
    臺中榮總住院，到110年11月30日出院，住院期間需全日看
    護照顧，總計115日，合計看護費用23萬元，出院後3個月半
    日看護照顧，合計看護費用9萬元，總計看護費用新增加32
    萬元，總計原告所受看護費用損害為556,000元。
  ㈤原告於車禍發生後，因家人開車載送往返醫院治療，合計支
    出油資6,748元。
　㈥原告因車禍所受傷害經治療後，勞動能力終身減損14％。以每
    月基本工資24,000元計算，自110年7月1日起至原告65歲為
    止，合計受有977,517元之勞動能力損失。
　㈦原告於車禍後已領取強制汽車責任保險金143,094 元。
四、得心證之理由：
    本件兩造所爭執之處，在於被告是否應就本件車禍之發生負
    賠償責任？及原告得請求被告賠償之金額為何？經查：
　㈠被告是否應就本件車禍之發生負損害賠償責任？
  ⒈原告主張被告於上開時間，駕駛車號000-0000號自用小客車
    ，沿雲林縣四湖鄉蔡厝村雲136 線公路（由東往西方向）行
    駛，至雲林縣四湖鄉蔡厝村雲136 線公路蕭厝橋前時，因疏
    未注意車輛行經無號誌交岔路口時，應減速慢行，作隨時停
    車之準備，且應注意車前狀況，適訴外人廖晏崧騎乘車號00
    0-000號普通重型機車搭載原告許綾蓁，沿雲林縣四湖鄉蔡
    厝村蕭厝橋旁之蔡厝村產業道路（由北往南方向）行駛，兩
    造於上開交岔路口發生碰撞，原告因此受有左側遠端脛骨腓
    骨骨折、左側距骨開放性骨折併脫臼、左足表面積3%體表面
    積缺損等傷害之事實，業據原告陳述明確，並為被告所不爭
    執，而原告因本件車禍受有前揭傷害，並有中國醫藥大學附
    設醫院診斷證明書1 紙在卷可稽，原告主張堪信為真正。
　⒉按行經無號誌之交岔路口，應減速慢行，作隨時停車之準備
    ；又汽車行駛時，駕駛人應注意車前狀況，並隨時採取必要
    之安全措施；另行至無號誌之交岔路口，左方車應暫停讓右
    方車先行，道路交通安全規則第93條第1 項第2 款及第94條
    第3 項、第102條第1項第2款分別定有明文，被告駕駛車輛
    ，自應注意遵守上開交通規定，且當時天候為晴天，日間有
    自然光線，路面乾燥無缺陷，無障礙物及視距良好，此有現
    場事故調查報告表附於本院109年度交易字第195號過失傷害
    刑事案卷可憑，並無不能注意之情事，而被告竟疏未注意車
    前狀況、減速慢行及左方車應暫停讓右方車先行，即貿然駕
    車通過該交岔路口，致於發現廖晏崧所騎乘之機車時已煞車
    閃避不及，而與廖晏崧所騎乘搭載原告之機車發生碰撞，致
    原告受有前揭傷害，其有過失至明，且被告之過失傷害行為
    與原告所受傷害之結果具相當因果關係。綜上，原告主張被
    告應負侵權行為之責任，自屬於法有據。
  ㈡按因故意或過失，不法侵害他人權利者，負損害賠償責任；
    不法侵害他人之身體或健康者，對於被害人因此喪失或減少
    勞動能力或增加生活上需要時，應負損害賠償責任；又不法
    侵害他人之身體、健康、名譽、自由、信用、隱私、貞操，
    或不法侵害其他人格法益而情節重大者，被害人雖非財產上
    之損害，亦得請求賠償相當之金額，民法第184條第1項前段
    、第193條第1項、第195條第1項分別定有明文。被告過失傷
    害原告之事實，已見前述，是被告依上述規定對原告所受之
    損害，自應負賠償責任。茲就原告所受損害得請求被告賠償
    之項目及金額，分述如下：
  ⒈醫療費用部分：原告主張其因被告上開侵權行為，支出醫療
    費用384,312元，業據原告提出醫療費用單據12紙為證，並
    為被告所不爭執，原告因被告之侵權行為，致增加此部分之
    生活上需要，是原告請求被告賠償上開金額，自屬有據。
  ⒉增加生活上需要即醫療輔具用品部分：原告主張其因被告上
    開侵權行為致受有前揭傷害，支出紗布、膠帶、繃帶、紙尿
    布等合計17,320元，業據原告提出統一發票30紙為證，復為
    被告所不爭執，查原告因被告之侵權行為，致增加此部分生
    活上之需要，且上開物品確屬原告因車禍受傷必要之支出，
    原告請求被告賠償17,320元，亦屬有據。
  ⒊看護費用部分：原告主張其因車禍受有前揭傷害，於108年8
    月12日急診入院，至108年9月23日出院，住院期間需專人看
    護照顧，出院後1個月需專人看護照顧其生活起居，之後3個
    月需專人半日看護照顧；另原告在110 年8 月8 日到臺中榮
    總住院，至110 年11月30日出院，住院期間需專人看護照顧
    ，出院後3 個月需半日看護照顧，為此請求被告賠償看護費
    用556,000元等語，為被告所不爭執，而原告請求看護費用
    以每日2,000元、半日1,000元計算，依此計算，原告自108
    年8月12日起至108年9月23日止住院合計43日，合計看護費
    用為86,000元，原告出院後需專人照護1個月，合計看護費
    用為6萬元，之後半日看護照顧3個月，合計看護費用為9萬
    元。另原告自110年8月8日起至110年11月30日止在臺中榮民
    總醫院住院合計115日，合計看護費用為23萬元，出院後3個
    月半日看護照顧，合計看護費用為9萬元，總計看護費用為5
    56,000元。是原告請求被告賠償看護費用556,000元，洵屬
    有據。
  ⒋交通費用即油資：
    原告主張其因被告上開侵權行為而受有前揭傷害，每次均由
    家人開車往返醫院，合計支出油資6,748元，為被告所不爭
    執，經查，原告於車禍發生後多次至中國醫藥大學附設醫院
    住院治療，而原告家住麥寮，其因此所生之交通費用，既屬
    增加生活上之需要，且為被告所不爭執，則原告請求被告賠
    償交通費用即油資6,748元，即非無據。
  ⒌勞動能力減損之損失：
    原告主張其因本件車禍受有前揭傷害，經鑑定勞動能力減損
    14%，以最低基本工資24,000元計算，總計受有977,517元之
    勞動能力損失等語，為被告所不爭執，而經本院依職權囑託
    彰化基督教醫療財團法人彰化基督教醫院鑑定原告所受前揭
    傷害，其勞動能力是否因此減損，經該院鑑定認原告勞動力
    減損14%，此有彰化基督教醫療財團法人彰化基督教醫院失
    能鑑定報告書1份在卷，堪認原告確因車禍受傷致勞動能力
    減損。原告主張以每月基本工資24,000元為計算其於車禍發
    生後自110年7月1日起至法定退休年齡65歲為止勞動能力損
    失之依據，既為被告所不爭執，則以此計算，原告所受勞動
    能力損失依霍夫曼式計算法扣除中間利息（首期給付不扣除
    中間利息）核計其金額為新臺幣977,517元【計算方式為：4
    0,320×24.00000000+(40,320×0.00000000)×(24.00000000-0
    0.00000000)=977,516.0000000000。其中24.00000000為年
    別單利5%第46年霍夫曼累計係數，24.00000000為年別單利5
    %第47年霍夫曼累計係數，0.00000000為未滿一年部分折算
    年數之比例(16/366=0.00000000)。採四捨五入，元以下進
    位】。則原告請求被告賠償勞動能力損失977,517元，自屬
    有據。
  ⒍精神慰撫金部分：原告因本件車禍受有前揭傷害，其所受傷
    勢嚴重，先後兩次住院，住院長達158日，歷經多次手術治
    療，仍有左下肢顯著運動功能障礙之永久後遺症，無法從事
    搬重及久站工作，其身體及精神均受有相當之痛苦，應堪認
    定。本院審酌原告現年19歲餘，於車禍發生時就讀虎尾農工
    二年級，名下無任何財產；被告國中畢業，打零工為業，名
    下無任何財產，業據兩造陳述甚詳，並有稅務電子閘門財產
    所得調件明細表在卷可參，及兩造身分、社會地位、智識水
    準及原告所受傷害程度等一切情形，認原告請求被告賠償精
    神慰撫金1,058,103元，尚屬過高，應核減為60萬元，始屬
    公允。
  ⒎綜上所述，原告因本件車禍所受損害為2,541,897元（計算式
    為：醫療費用384,312元＋醫療輔助用品費用合計17,320元＋
    看護費用556,000元＋交通費用6,748元＋勞動能力減損977,51
    7元＋精神慰撫金60萬元＝2,541,897元。
  ㈢按損害之發生或擴大，被害人與有過失者，法院得減輕賠償
    金額，或免除之。前二項之規定，於被害人之代理人或使用
    人與有過失者，準用之，民法第217條第1項、第3項定有明
    文。次按，駕駛機車有過失致坐於後座之人被他人駕駛之車
    撞死者，後座之人係因藉駕駛人載送而擴大其活動範圍，駕
    駛人為之駕駛機車，應認係後座之人之使用人，原審類推適
    用民法第224條規定依同法第217條第1項規定，減輕被上訴
    人之賠償金額，並無不合（最高法院74年度台上字第1170號
    判決意旨參照）。又按，損害之發生或擴大，被害人與有過
    失者，法院得減輕賠償金額或免除之，民法第217條第1項定
    有明文，此項規定之旨趣在於謀求加害人與被害人間之公平
    ，在裁判上應由法院以職權減輕或免除之（最高法院85年度
    台上字第1756號判決意旨參照）。經查，本件車禍被告固難
    辭其過失責任，惟原告因受訴外人廖晏崧之載送而擴大其活
    動範圍，訴外人廖晏崧為其駕駛機車，應認係原告之使用人
    ，而訴外人廖晏崧於本件車禍發生時無駕駛執照騎乘機車搭
    載原告，於行經無號誌交岔路口時，未減速慢行及注意車前
    狀況，即貿然騎乘機車通過該交岔路口，因而與被告所駕駛
    之自小客車發生碰撞，就本件車禍之發生，訴外人廖晏崧亦
    有未減速慢行及未注意車前狀況之過失，則本件自應類推適
    用民法第224條規定依同法第217條第1項規定，減輕加害人
    即被告之賠償金額。本院審酌兩造之過失情形，認本件車禍
    發生之責任歸屬，被告之過失程度為百分之六十，廖晏崧之
    過失程度為百分之四十，應以原告之使用人廖晏崧過失程度
    之比例，減輕被告應負之賠償責任，依此過失比例計算後，
    原告得請求被告賠償之金額為1,525,138元【計算公式：2,5
    41,897×0.6＝1,525,138元】。
  ㈣按保險人依本法規定所為之保險給付，視為被保險人損害賠
    償金額之一部分；被保險人受賠償請求時，得扣除之，強制
    汽車責任保險法第32條定有明文。查原告於車禍發生後已領
    取強制汽車責任保險金143,094元，有新安東京海上產物保
    險股份有限公司函文1紙在卷可憑（見本院卷第117頁），並
    為兩造所不爭執，是依上開規定，被告應賠償原告之數額自
    應扣除原告已領取之保險金。另被告於本院109年度交易字
    第195號過失傷害刑事案件審理時，與原告之法定代理人當
    庭和解（註：和解筆錄約定原告其餘得向被告請求民事賠償
    權利不受影響，僅得於請求金額中扣除賠償金額），並當場
    賠償10萬元，有和解筆錄及言詞辯論筆錄附於刑事卷可參，
    是扣除原告已領取之保險金及受領之賠償後，原告因被告之
    侵權行為所受損害而得請求被告賠償之金額應為1,282,044
    元（計算式：1,525,138元－143,094元－100,000元＝1,282,04
    4元）。
  ㈤綜上所述，原告依侵權行為之法律關係，請求被告給付原告1
    ,282,044元，及自起訴狀繕本送達翌日起即110年8月25日起
    至清償日止，按年息百分之五計算之利息，為有理由，應予
    准許。逾此部分之請求，為無理由，應予駁回。
  ㈥又原告陳明願供擔保請准宣告假執行，就原告勝訴部分，經
    核於法並無不合，爰酌定相當擔保金額併宣告之。至原告敗
    訴部分，其假執行之聲請失所附麗，應予駁回。
  ㈦本件事證已臻明確，兩造其餘攻擊、防禦方法，均與判決結
    果不生影響，爰不一一論述，併此敘明。
五、訴訟費用負擔之依據：民事訴訟法第79條。 
中　　華　　民　　國　　111 　年　　3 　　月　　31　　日
                  民事簡易庭    法  官  冷明珍

以上正本係照原本作成。
如對本判決上訴，須於判決送達後20日內向本院提出上訴狀。如
委任律師提起上訴者，應一併繳納上訴審裁判費。
中　　華　　民　　國　　111 　年　　3 　　月　　31　　日
                                書記官　陳姵君